臺灣臺北地方法院民事裁定  
111年度消債清字第54號
聲  請  人  
即債務人    黃小萍  
代  理  人  吳佩蓮律師(法扶律師)
            趙興偉律師(法扶律師)  
相  對  人  
即債權人    花旗(台灣)商業銀行股份有限公司


法定代理人  莫兆鴻  


代  理  人  陳正欽  
相  對  人  
即債權人    聯邦商業銀行股份有限公司

法定代理人  李憲章  
代  理  人  鄭伊舒  
相  對  人  
即債權人    遠東國際商業銀行股份有限公司


法定代理人  周添財  


相  對  人  
即債權人    台新國際商業銀行股份有限公司

法定代理人  尚瑞強  


代  理  人  陳晏渝  
相  對  人  
即債權人    富全國際資產管理股份有限公司

法定代理人  陳文展  


相  對  人  
即債權人    滙誠第一資產管理股份有限公司

法定代理人  莊仲沼  


相  對  人  
即債權人    元大國際資產管理股份有限公司


法定代理人  宋耀明  
相  對  人  
即債權人    新光行銷股份有限公司

法定代理人  李明新  
代  理  人  鄭穎聰  
相  對  人  
即債權人    衛生福利部中央健康保險署(臺北業務組)

法定代理人  李伯璋  
相  對  人  
即債權人    勞動部勞工保險局

法定代理人  陳  琄  
相  對  人  
即債權人    新加坡商艾星國際有限公司台灣分公司

法定代理人  曾慧雯  


相  對  人  
即債權人    黃湘淇  
            黃長成  
上列當事人聲請消費者債務清理事件，本院裁定如下：
    主  文
債務人乙○○自中華民國一百一十一年六月二十一日下午四時起開
始清算程序。
命司法事務官進行本件清算程序。
    理  由
一、按債務人不能清償債務或有不能清償之虞者，得依本條例所
    定更生或清算程序，清理其債務；債務人對於金融機構負債
    務者，在聲請更生或清算前，應向最大債權金融機構請求協
    商債務清償方案，或向其住、居所地之法院或鄉、鎮、市、
    區調解委員會聲請債務清理之調解；自債務人提出協商請求
    之翌日起逾30日不開始協商，或自開始協商之翌日起逾90日
    協商不成立，債務人得逕向法院聲請更生或清算；債務人於
    法院裁定開始更生程序或許可和解或宣告破產前，得向法院
    聲請清算；法院開始清算程序之裁定，應載明其年、月、日
    、時，並即時發生效力；法院開始更生或清算程序後，得命
    司法事務官進行更生或清算程序，必要時得選任律師、會計
    師或其他適當之自然人或法人1人為監督人或管理人，消費
    者債務清理條例（下稱消債條例）第3條、第151條第1項、
    第153條、第80條前段、第83條第1項、第16條第1項分別定
    有明文。
二、聲請人主張：聲請人前依消債條例之規定聲請前置調解，惟
    調解不成立。聲請人因入不敷出，有不能清償債務之情形，
    復未經法院裁定開始清算程序或宣告破產，爰請求裁定准予
    清算等語。
三、經查：
(一)程序方面：聲請人前向本院聲請前置調解，經本院受理但調
    解不成立等情，業經本院依職權調閱該調解卷宗核閱無訛，
    聲請人符合消債條例第151條第1項規定，自得聲請清算。
(二)聲請人之債務：
　1.金融機構部分，台新銀行陳報債權為2,088,716元(調解卷第
    45頁)，聯邦銀行陳報債權為290,415元(調解卷第48頁)，甲
    ○銀行陳報債權有159,310元原本及利息(本院卷第103、107
    頁)，遠東銀行陳報債權為318,668元(本院卷第115頁)；非
    金融機構部分，勞工保險局陳報債權為97,203元(調解卷第4
    6頁)，新加坡商艾星公司陳報債權為1,652,259元(調解卷第
    51頁)，滙誠第一公司陳報債權為580,377元(調解卷第61頁)
    ，滙誠第二公司陳報債權為6,886元(調解卷第70頁)，富全
    公司陳報債權為154,263元(調解卷第75、78頁)，新光行銷
    公司陳報債權為78,875元(調解卷第79頁)，衛福部中央健康
    保險署陳報債權為336,285元(本院卷第101頁)，共計5,763,
    257元(金融機構2,088,716+290,415+159,310+318,668+非金
    融機構97,203+1,652,259+580,377+6,886+154,263+78,875+
    336,285=5,763,257)。
　2.另聲請人陳報元大國際資產管理股份有限公司有債權191,93
    5元、丁○○有債權315,000元、丙○○有債權260,000元（調解
    卷第16至17頁)部分，其中元大國際資產管理股份有限公司
    因受讓取得銀行債權之情，有聯徵資料可佐（調解卷第16頁
    反面)，此外經本院通知上揭債權人陳報確實數額，均未為
    陳報（本院卷第45、47、49頁)，為兼顧聲請人及債權人權
    益，仍列計之，共766,935元。
(三)聲請人於聲請前二年(108年3月29日至110年3月28日間)資力
    概況：
  1.薪資：聲請人主張於109年4月至110年2月共有薪資收入254,
    817元等語（調解卷第12頁)。查新北市政府環境保護局函復
    本院稱聲請人自109年3月16日到職，迄至110年3月薪資實發
    金額共304,111元等情，有該局111年3月9日新北環衛店字第
    1110409161號函及所附聲請人津貼印領清冊可稽（本院卷第
    111頁)，此外查無聲請人有上揭薪資以外之所得，有聲請人
    稅務電子閘門財產所得調件明細表可考（本院卷第61頁)，
    堪認聲請人於聲請前兩年收入共為254,817元。
  2.補助：聲請人主張109年6月至8月有特殊境遇家庭補助共40,
    842元、109年3月至110年2月遺屬年金共73,554元、配偶過
    世急難救助金20,000元及行政院109年5至7月補助9,000元等
    語。查新北市政府社會局於109年5月至7月發給聲請人「特
    殊境遇緊急生活扶助」補助款共40,842元（本院卷第83頁)
    ，勞工部勞工保險局於109年1月至110年3月發給聲請人遺屬
    年金（屬社會保險性質）共28,290元（每月1,886元，共15
    個月，本院卷第89頁；至於該局另有直接發給聲請人之子部
    分，屬其子之特有財產，移列至扶養費部分計算，詳如後述
    )。此外，查無聲請人在此期間領有新北市政府城鄉發展局
    、臺北市就業服務處補助(本院卷第85、93頁)。依上，此部
    分核為98,132元（計算式：特殊境遇家庭補助40,842元+109
    年1月至110年3月遺屬年金28,290元+配偶過世急難救助金20
    ,000元+行政院109年5至7月補助9,000元=98,132元)。
  3.其他資產：聲請人主張其名下有93年份之汽車1輛（調解卷
    第12頁，惟稱不知去向等語)，有聲請人105年至109年稅務
    電子閘門財產所得資料調件明細表可稽(本院卷第63至77頁)
    。此外，聲請人查無其他財產可供清償債務，有聲請人全國
    財產稅總歸戶財產查詢清單、105年至109年稅務電子閘門財
    產所得資料調件明細表可考(調解卷第13頁，本院卷第63至7
    7頁)。
  4.必要生活費及扶養費支出：聲請人主張於配偶過世後，自10
    9年4月起，以消債條例第64條之2第1項規定之「最近一年衛
    生福利部或直轄市政府所公告當地區每人每月最低生活費一
    點二倍」為其必要生活費204,840元及其未成年子女（下稱A
    子，96年9月生）之扶養費182,323元，共387,163元等語（
    調解卷第12頁反面)。查聲請人及A子均住在新北市新店區，
    有房屋租賃契約書及渠等戶籍謄本可稽（調解卷第7至10頁)
    ，而新北市每人每月最低生活費108年度為14,666元、109年
    度為15,500元、110年度為15,600元，聲請前二年即108年3
    月28日至110年3月27日間，必要生活費數額應為437,559元
    （計算式：14,666×1.2倍×12個月×(比例279天/365天)+15,5
    00×1.2倍×12個月+15,600×1.2倍×12個月×(比例86天/365天)
    =437,559，元以下四捨五入，下同。)。次查，聲請人配偶1
    09年1月17日過世後，僅由聲請人一人行使負擔子女之權利
    義務之事實，有A子全戶戶籍資料（完整姓名）查詢結果一
    紙可考，另新北市政府社會局於109年3月至110年3月曾發給
    A子「弱勢兒童及少年生活扶助」補助款共26,611元（每月2
    ,047元，共13個月，本院卷第83頁)，勞動部勞工保險局於1
    09年1月至110年3月曾發給A子遺屬年金（屬社會保險性質）
    共28,290元（每月1,886元，共15個月，本院卷第91頁)，有
    新北市政府社會局111年3月8日新北社兒字第1110405556號
    函、勞動部勞工保險局111年3月7日保國四字第11113019420
    號函可查。從而，聲請人於109年1月17日至110年3月27日負
    擔A子必要生活費數額得為266,371元（計算式：15,500×1.2
    倍×12個月(比例350天/366天)+15,600×1.2倍×12個月×(比例
    86天/365天)=266,371），扣除上二補助後，仍有差額211,4
    70元需自行負擔（計算式：266,371-26,611-28,290=211,47
    0)。因聲請人所陳數額共387,163元，低於消債條例所許之
    最低數額即649,029元（計算式：個人437,559+A子211,470=
    649,029），應無浮報之虞，堪予採認。
  5.小結：聲請人上揭兩年間薪資254,817元及補助98,132元，
    扣除個人必要生活費用及扶養費387,163元後，已無餘額。
(四)綜上，聲請人上開收、支餘額為0元，所清償數額顯與其逾5
    ,763,257元之債務有相當差距，堪認聲請人有不能清償債務
    之虞，應有依據消債條例所定清算程序，清理其債務之必要
    。此外，債務人亦無消債條例第6條第3項、第8條或第82條
    第2項所定駁回清算聲請之事由存在，則債務人聲請清算，
    應屬有據，揆諸首揭規定及說明，應予開始清算程序，並命
    司法事務官進行本件清算程序。
四、爰裁定如主文。
中　　華　　民　　國　　111 　年　　6 　　月　　21　　日
                  民事第二庭    法　官　林修平
以上正本係照原本作成。
本件裁定不得抗告。
本件裁定已於111年6月21日下午4時公告。　　　　　　　　　
中　　華　　民　　國　　111 　年　　6 　　月　　21　　日
                                書記官  宇美璇